【裁判字號】    97,訴,226
【裁判日期】    970221
【裁判案由】    毒品危害防制條例
【裁判全文】
臺灣基隆地方法院刑事判決               97年度訴字第226號
公  訴  人  臺灣基隆地方法院檢察署檢察官
被      告  乙○○
                    （另案在臺灣基隆監獄受刑中）
上列被告因毒品危害防制條例案件，經檢察官提起公訴（97年度
毒偵字第36號），被告於準備程序進行中，就被訴事實為有罪之
陳述，經本院合議庭裁定由受命法官獨任進行簡式審判程序，判
決如下：
    主    文
乙○○施用第一級毒品，累犯，處有期徒刑壹年貳月。
    事    實
一、乙○○前因施用第二級毒品安非他命案件，經本院裁定送觀
    察、勒戒後，認無繼續施用毒品之傾向，於民國87年7月17
    日釋放出所，並由臺灣基隆地方法院檢察署檢察官以87年度
    偵字第2447號為不起訴處分確定；再因施用第二級毒品安非
    他命案件，經臺灣桃園地方法院裁定送觀察勒戒後，認有繼
    續施用毒品之傾向，經同院裁定令入戒治處所施以強制戒治
    （嗣經裁定停止戒治，所餘期間付保護管束，而於91年4月4
    日保護管束期滿視為執行完畢），並另由同院以90年度桃簡
    字第615號判決判處有期徒刑6月確定，於91年4月29日易科
    罰金執行完畢；又因施用第一級毒品及第二級毒品案件，經
    本院以93年訴字第144號判決各判處有期徒刑8月、6月，應
    執行有期徒刑1年，嗣經臺灣高等法院上訴駁回而確定；復
    因同時施用第一級毒品及第二級毒品案件，經本院以93年度
    訴字第860號判決判處有期徒刑1年確定，兩案接續執行，於
    95 年7月17日假釋出監付保護管束，嗣經撤銷假釋，復入監
    執行殘刑，而於95年12月20日執行完畢。後又因2次施用第
    一級毒品案件，先後經本院以95年度訴字第990號、96年度
    訴字第511號判決各判處有期徒刑8月，且均經臺灣高等法院
    上訴駁回而確定（嗣兩案經減刑並定應執行有期徒刑6月確
    定，現執行中）。
二、詎其猶不知戒除施用毒品惡習，復基於施用第一級毒品海洛
    因及第二級毒品甲基安非他命之犯意，於96年11月26日晚上
    8時許，在其基隆市○○區○○路36巷8號住處內，以將海洛
    因與甲基安非他命混合在食鹽水內，置入注射針筒內，待上
    述兩毒品溶化後，再施打左手肘內側靜脈血管處之方式，同
    時施用第一級毒品海洛因及第二級毒品甲基安非他命1次。
    嗣於96年11月28日晚間7時30分許，在基隆市衛生署立基隆
    醫院，因毒品執行案件通緝而為警緝獲，並經其同意下採集
    其尿液送驗，結果呈嗎啡及甲基安非他命之陽性反應，而悉
    上情。
三、案經基隆市警察局第一分局報告臺灣基隆地方法院檢察署檢
    察官偵查起訴。
    理    由
壹、程序方面
    本件被告乙○○所犯者非為死刑、無期徒刑、最輕本刑為3
    年以上有期徒刑之罪或高等法院管轄第一審案件，其於準備
    程序進行中，先就被訴事實為有罪之陳述，經告知其簡式審
    判程序之旨，並聽取公訴人、被告之意見後，本院合議庭業
    已依刑事訴訟法第273條之1第1項之規定，裁定由受命法官
    獨任以簡式審判程序進行本案之審理，且依同法第273條之2
    規定，簡式審判程序之證據調查，不受同法第159條第1項、
    第161條之2、第161條之3、第163條之1及第164條至第170條
    規定之限制，合先敘明。
貳、實體方面
一、認定事實所憑之證據及理由
  (一)上揭事實，業據被告乙○○於偵訊、本院準備程序及審理時
    坦承不諱，且被告於96年11月28日為警查獲後所採集之尿液
    ，經警送請台灣尖端先進生技醫藥股份有限公司檢驗結果，
    呈嗎啡及甲基安非他命陽性反應應等情，有基隆市警察局第
    一分局96年11月28日基警一分偵字第0960162960A號偵辦毒
    品案件尿液檢體對照表及上述公司96年12月7日基一-14號濫
    用藥物檢驗報告各1份附卷可稽，足認被告之自白與事實相
    符，其確於上揭時、地，同時施用第一級毒品海洛因及第二
    級毒品甲基安非他命，應堪認定。
  (二)又被告前因施用第二級毒品安非他命案件，經本院裁定送觀
    察、勒戒後，認無繼續施用毒品之傾向，於87年7月17日釋
    放出所，並由臺灣基隆地方法院檢察署檢察官以87年度偵字
    第2447號為不起訴處分確定；再因施用第二級毒品安非他命
    案件，經臺灣桃園地方法院裁定送觀察勒戒後，認有繼續施
    用毒品之傾向，經同院裁定令入戒治處所施以強制戒治（嗣
    經裁定停止戒治，所餘期間付保護束，而於91年4月4日保護
    管束期滿視為執行完畢），並另由同院以90年度桃簡字第61
    5號判決判處有期徒刑6月確定；又因施用第一級毒品及第二
    級毒品案件，經本院以93年訴字第144號判決各判處有期徒
    刑8月、6月，應執行有期徒刑1年，嗣經臺灣高等法院上訴
    駁回而確定；復因同時施用第一級毒品及第二級毒品案件，
    經本院以93年度訴字第860號判決判處有期徒刑1年確定。後
    又因2次施用第一級毒品案件，先後經本院以95年度訴字第
    990號、96年度訴字第511號判決各判處有期徒刑8月，且均
    經臺灣高等法院上訴駁回而確定（嗣兩案經減刑並定應執行
    有期徒刑6月確定）等情，有臺灣高等法院被告全國前案紀
    錄表、臺灣基隆地方法院檢察署刑案資料查註紀錄表及全國
    施用毒品紀錄表附卷可按。故本案事證明確，被告係強制戒
    治執行完畢釋放後，5年內再犯本件施用第一級毒品海洛因
    之犯行堪以認定，應依法論科。
二、論罪科刑：
  (一)按海洛因、甲基安非他命分別係毒品危害防制條例所列管之
    第一級毒品及第二級毒品，此為該條例第2條第2項第1款、
    第2款所明定；又犯毒品危害防制條例第10條施用毒品之罪
    者，檢察官應聲請法院裁定，令被告入勒戒處所觀察、勒戒
    ，經觀察、勒戒後，無繼續施用毒品之傾向者，應即釋放，
    並由檢察官為不起訴處分，有繼續施用毒品之傾向者，則由
    檢察官先聲請法院裁定令入戒治處所施以強制戒治，俟強制
    戒治期滿，再行釋放，並由檢察官為不起訴處分；而依前開
    規定觀察勒戒或強制戒治執行完畢釋放後，5年內再犯施用
    毒品之罪者，檢察官應依法追訴，毒品危害防制條例第20條
    第1項、第2項、第23條第2項分別定有明文。且倘被告於5年
    內已再犯，經依法追訴處罰，縱其第3次（或第3次以上）再
    度施用毒品之時間，在初犯經觀察、勒戒或強制戒治執行完
    畢5年以後，已不合於「5年後再犯」之規定，且因已於「5
    年內再犯」，顯見其再犯率甚高，原實施觀察、勒戒或強制
    戒治，已無法收其實效，即應依該條例第10條處罰，有最高
    法院95年5月9日所作成之95年度第7次刑事庭會議決定可資
    參照。查本件被告經觀察、勒戒及強制戒治執行完畢釋放後
    ，復因多次施用毒品案件，經本院或臺灣高等法院4次判刑
    確定，已如前述，是其本件同時施用第一級毒品海洛因及第
    二級毒品甲基安非他命之時間固在91年4月4日強制戒治執行
    完畢釋放5年後，惟其強制戒治執行完畢後既因施用毒品案
    件，經4次判決確定，依前揭說明，即非屬毒品危害防制條
    例第20條第3項所定「五年後再犯」之情形，故檢察官依法
    逕行起訴本案，於法要無不合，合先敘明。
  (二)核被告所為，係犯毒品危害防制條例第10條第1項之施用第
    一級毒品罪及同條例第2項之施用第二級毒品罪。其持有第
    一級毒品海洛因及第二級毒品甲基安非他命係供施用，其持
    有第一級毒品及第二級毒品之低度行為，應分別為施用第一
    級毒品及第二級毒品之高度行為所吸收，均不另論罪。又其
    同時施用第一級毒品與第二級毒品，係一行為觸犯數罪名，
    為想像競合犯，應依刑法第55條之規定，從一重之施用第一
    級毒品罪處斷。
  (三)查被告曾因施用第一級毒品及第二級毒品案件，經本院以93
    年訴字第144號判決各判處有期徒刑8月、6月，應執行有期
    徒刑1年，嗣經臺灣高等法院上訴駁回而確定；復因同時施
    用第一級毒品及第二級毒品案件，經本院以93年度訴字第
    860號判決判處有期徒刑1年確定，兩案接續執行，於95年7
    月17日假釋出監付保護管束，嗣經撤銷假釋，復入監執行殘
    刑，而於95年12月20日執行完畢等情，有臺灣高等法院被告
    前案紀錄表1份在卷可按，其受有期徒刑執行完畢後，5年內
    故意再犯本件有期徒刑以上之罪，為累犯，應依刑法第47條
    第1項規定加重其刑。
  (四)爰審酌毒品對於人體會產生成癮性，係足以危害個人健康及
    社會安全之管制藥物，被告經過觀察、勒戒、強制戒治及多
    次判刑暨執行完畢後，猶不知戒除濫行施用毒品惡習，再犯
    本件施用第一級毒品及第二級毒品罪，且濫行混合施用此二
    種毒品，顯見其毒癮甚深，自宜令其服較長徒刑以利其戒斷
    毒癮，暨其犯罪之自我麻醉動機、所生自我戕害結果，於他
    人尚不致造成損害及其犯後坦承犯行之態度等一切情狀，量
    處如主文所示之刑，以示懲儆。
三、應適用之法條：
    刑事訴訟法第273條之1第1項、第299條第1項前段，毒品危
    害防制條例第10條第1項、第23條第2項，刑法第11條前段、
    第55條、第47條第1項，判決如主文。
本案經檢察官甲○○到庭執行職務。
中    華    民    國    97    年     2    月    21    日
                  刑事第一庭法  官  王美婷
以上正本證明與原本無異。
對於本件判決如有不服，應於收受送達後10日內，向本院提出上
訴書狀，上訴於臺灣高等法院，並按他造當事人之人數附具繕本
。
中    華    民    國    97    年     2    月    21    日
                            書記官  明祖斌
附錄本案論罪科刑法條：
毒品危害防制條例第10條第1項
施用第一級毒品者，處 6 月以上 5 年以下有期徒刑。


司法院資訊處製作；財團法人民間司法改革基金會備份。
